臺灣花蓮地方法院民事裁定
110年度監宣字第151號
聲  請  人  黃惠珍  

相  對  人  盧啓銘  

關  係  人  盧宗毅  

上列當事人間聲請監護宣告事件，本院裁定如下：
    主  文
宣告盧啓銘（男，民國○○年○月○○○日生，身分證統一編
號：Z000000000號）為受監護宣告之人。
選定聲請人為相對人之監護人。
指定關係人盧宗毅為會同開具財產清冊之人。
程序費用由相對人負擔。
    理  由
一、聲請意旨略以：聲請人為相對人之配偶，相對人因頭部外傷
    顱內出血等病症，致不能為意思表示或受意思表示，亦不能
    辨識其意思表示之效果，已達受監護宣告之程度，爰依民法
    第14條及家事事件法第164 條等規定，聲請准予對相對人為
    監護宣告，並選定聲請人為其監護人，及指定關係人即相對
    人之子盧宗毅為會同開具財產清冊之人等語。
二、對於因精神障礙或其他心智缺陷，致不能為意思表示或受意
    思表示，或不能辨識其意思表示之效果者，法院得因本人、
    配偶、四親等內之親屬、最近一年有同居事實之其他親屬、
    檢察官、主管機關、社會福利機構、輔助人、意定監護受任
    人或其他利害關係人之聲請，為監護之宣告，民法第14條第
    1項定有明文。
三、經查，聲請人上開主張，業據其提出親屬系統表、戶籍謄本
    及佛教慈濟醫療財團法人花蓮慈濟醫院診斷證明書為證。而
    本院於民國110年11月17日在鑑定人何明儒醫師前訊問相對
    人，相對人當場乘坐輪椅，行動不便需他人協助，包尿布，
    但意識清醒，對點呼有反應，可回應指令，可以指認在場親
    人，但對於簡單之數算問題無法回應，對於日常生活交易問
    題亦不能回答。又經鑑定人鑑定後認：相對人意識清醒，情
    緒穩定，可以遵從簡單指令動作，有簡單字詞但無法完整敘
    事，可辨認鈔票金額，比大小，指認健保卡，可書寫但字體
    歪斜縮小難以辨認，臨床失智評估量表CDR＝2分，落於中度
    範圍。簡易認知能力部分，人時地正確，記憶力0/3，無法
    抽象思考，無法回答情境測驗，無法計算。日常生活無法自
    理，需全日照顧，無經濟活動能力，社交活動能力受限。因
    認相對人符合腦傷導致之失智，出血性腦中風，臨床失智評
    估為中度，而不能為意思表示或受意思表示，或辨識其意思
    表示效果等語，此有佛教慈濟醫療財團法人花蓮慈濟醫院司
    法精神鑑定報告書在卷足按（見本院卷第89頁至第99 頁）
    。是本院依上開事證及鑑定人意見，認相對人因罹患上開疾
    病，已達不能為意思表示或受意思表示，及不能辨識其意思
    表示效果之程度，故聲請人聲請本件監護宣告為有理由，應
    予准許，爰依法宣告相對人為受監護宣告之人。
四、另聲請人聲請選定其為監護人，指定關係人盧宗毅為會同開
    具財產清冊之人部分，本院囑託維安社會工作師事務所訪視
    相對人，據覆略以：聲請人與相對人為夫妻，雖過往情感疏
    離，但聲請人對相對人後續照顧安排、醫療及復健情形皆能
    有清楚掌握且妥適安排，亦能針對現況有理性判斷及規劃，
    整體照顧能力佳。聲請人有意願擔任相對人之監護責任，並
    規畫後續照顧。相對人目前入住老人長期照顧中心，並持續
    接受各項復健及治療，整體受照顧情形穩定，機構人員與聲
    請人能有穩定溝通，盧宗毅亦同意擔任會同開具財產清冊人
    。聲請人有實際照顧相對人之事實及擔任監護人之意願，經
    評估認聲請人擔任監護人為適當（見本院卷第65頁至第74頁
    ）。本院審酌上開訪視報告內容，及聲請人為相對人之妻，
    已與其他家屬達成照顧之共識，相對人目前照顧狀況亦屬良
    好，若能以此作為相對人未來照顧狀況之基礎，亦屬對相對
    人有利。故本院認由聲請人與盧宗毅分別擔任相對人之監護
    人及會同開具財產清冊之人，符合受監護宣告人之最佳利益
    ，核無不當，爰選定聲請人擔任受監護宣告人之監護人，並
    指定關係人盧宗毅擔任會同開具財產清冊之人。
五、依家事事件法第164條第2項，裁定如主文。
中    華    民    國   110    年    12    月    26    日
                  家事法庭    法  官    何効鋼 
以上正本係照原本作成。
如對本裁定抗告，須於裁定送達後10日之不變期間內，向本院提
出抗告狀，並繳納抗告費新臺幣1,000元。
中　　華　　民　　國　　110 　年　　12　　月　　29　　日
                              書記官    許家昌